【裁判字號】    99,上易,604
【裁判日期】    990629
【裁判案由】    背信
【裁判全文】
臺灣高等法院臺中分院刑事判決         99年度上易字第604號
上  訴  人  臺灣臺中地方法院檢察署檢察官
被      告  丙○○
上列上訴人因被告背信案件，不服臺灣臺中地方法院99年度易字
第184號中華民國99年3月9日第一審判決（起訴案號：臺灣臺中
地方法院檢察署98年度偵字第16214號），提起上訴，本院判決
如下：
    主  文
上訴駁回。
    理  由
一、公訴意旨略以：被告丙○○與告訴人戊○○、丁○○及不知
    情之甲○○等，於民國（下同）93年7月12日，共同出資新
    臺幣（下同）500萬元，合夥經營址設於臺中市○區○○○
    路53號之「吳神父養生廣場」（營利事業登記之名義為進展
    養生廣場），其中被告、甲○○、戊○○及丁○○出資比例
    分別為25%、45%及30%，而告訴人戊○○及丁○○於93年7月
    15日另將其所投資吳神父養生廣場之30%股份讓渡10%予己○○，且將前揭合夥事務原委由最大投資者甲○○負責處理，
    嗣甲○○將其股份全部出售予被告，且渠等並委由被告出面
    經營上開養生廣場，而告訴人戊○○、丁○○及己○○迄至
    於97年9月間，皆有分配得盈餘利潤，惟自97年10月起，被
    告即基於意圖為自己不法利益之犯意，除未再分配任何利潤
    盈餘予告訴人戊○○、丁○○及己○○外，並獨吞前開養生
    廣場之所有投資股份，而以此方式違背其受委託經營上開養
    生廣場之任務，而生損害於告訴人戊○○、丁○○及己○○
    等人；案經告訴人戊○○、丁○○及己○○告訴偵辦；因認
    被告涉犯刑法第342條第1項之背信罪嫌。
二、按犯罪事實應依證據認定之，無證據不得認定犯罪事實；又
    不能證明被告犯罪者，應諭知無罪之判決，刑事訴訟法第15
    4條第2項、第301條第1項分別定有明文。而事實之認定，應
    憑證據，如未能發現相當證據，或證據不足以證明，自不能
    以推測或擬制之方法，為裁判基礎（最高法院40年台上字第
    86號判例參照）。又按刑法第342條之背信罪，須以為他人
    處理事務為前提，所謂為他人云者，係指受他人委任，而為
    其處理事務而言（最高法院49年台上第1530號判例）。復按
    被告等為某號執行業務之人，係為某號合夥團體處理事務，
    並非為上訴人個人處理事務。上訴人所稱與被告等夥設某號
    ，由被告等任司理司庫等職，不付上訴人應得之酬金等語，
    縱屬實在，其受損害者，亦係上訴人個人之利益，而某號合
    夥團體並無損害，核與刑法背信罪之為人處理事務及損害本
    人財產或利益之條件，均不相符（最高法院29年上第1858號
    判例）。
三、公訴人認被告涉犯前開背信罪嫌，無非係以證人即告訴人戊○○、丁○○及己○○之指訴、證人甲○○於偵查中之證述
    、被告於偵查中供述有投資經營養生廣場，及吳神父養生廣
    場股份確認書影本1份、入股確認書影本1份等為據。
四、訊據被告堅決否認有何背信之犯行，辯稱：甲○○於93年5
    月間，邀伊投資「吳神父養生廣場」時，伊並不知道有其他
    股東存在，93年5月試營運，93年7月12日養生廣場正式營運
    ，迄至94年2月間，伊與告訴人丁○○等人從未謀面，遑論
    合夥共同經營養生廣場。94年2月間，甲○○因財務困難，
    央求伊吃下其股份，以利解決債務，經伊同意後，遂於94年
    2月28日將其股份全部出售予伊，於讓渡契約完成之際，告
    訴人丁○○等人突然出面，說渠等有出資，伊才知道甲○○
    另有找人投資「吳神父養生廣場」，伊堅持獨資經營，不願
    有其他不認識之股東，況且告訴人何時出資？投資款交給誰
    ？伊均不知悉，何來委任關係？伊因見告訴人亦屬無辜，乃
    口頭應允「將給予補貼」，而非承認渠等為股東，自94年3
    月間起至97年9月間止，被告共補貼告訴人等4年多，其出資
    亦已獲得回饋，何來背信？告訴人與甲○○間私下成立契約
    ，伊毫不知情，且97年間，因前手甲○○占用臺灣土地銀行
    土地，被迫拆遷兩次，整年都在虧損狀態，並無盈餘可以分
    配等語。經查：
(一)依照告訴人丁○○、戊○○提出之「吳神父養生廣場股份確
    認書」（見偵卷第3頁、原審卷第28頁）所示，關於第2項股
    東協議部分第2點明確記載：「股東所持有股份非經股東會
    議通過不得私自買賣轉讓」；復依照告訴人丁○○、戊○○
    提出之「入股確認書」（參照原審卷第29頁）之記載，告訴
    人戊○○、丁○○於93年7月15日係私下以15萬元之代價轉
    讓渠等持有股份之10%告訴人己○○，此僅係告訴人丁○○
    、戊○○與己○○私下之約定，並未事先知會被告、甲○○
    或其他股東並經股東會議決議通過，則依據該股份確認書之
    約定內容，告訴人戊○○、丁○○私自轉讓部分股份予告訴
    人己○○部分，自不得對抗被告，因此，告訴人己○○受讓
    股份之權利，僅得私下對告訴人戊○○、丁○○主張權利，
    尚不得直接以股東身分對被告主張權利，是以，告訴人己○○尚非本件背信案之被害人，不得對被告提出告訴，合先敘
    明。
(二)證人甲○○於本院證稱：「（(請求庭上提示原審卷第28頁
    之吳神父養生廣場股份確認書)該股份確認書是否為你與其
    他出資人間就投資吳神父養生廣場所訂立之契約？）是的。
    」、「（當時簽訂股份確認書時何人在場？）剛開始是我直
    接跟告訴人丁○○、戊○○兩人收錢。就有簽股份確認書當
    憑證。」、「（前揭股份確認書上之股份持有人簽章欄丙○○部分，為何沒有簽名或蓋章？）簽訂股份確定書是個別簽
    的，不拘任何形式。」、「（股份確認書共有幾份？）有股
    東才有。」、「（每個出資股東是否均持有或見過該股份確
    認書？）是的。」、「（(請求庭上提示原審卷第27頁被告
    丙○○庭呈之半份股份確認書)是否曾見過該半份股份確認
    書？該半份股份確認書上之甲○○簽名是否你所簽？）有的
    。上面甲○○之簽名是我簽的。」、「（該半份股份確認書
    與前揭提示第28頁整份股份確認書有何關連？）這個都是我
    負責任的作法。我跟被告丙○○收錢時，就寫確認書給被告
    丙○○，我發文件給人家因未經過律師，只是承認有跟被告
    丙○○收錢。」、「（你所持有吳神父養生廣場之股份，是
    否有轉讓給被告丙○○？）是的。」、「（(請求庭上提示
    99年度偵字第16214號卷第23頁讓渡合約書)該讓渡合約書是
    否為你與被告丙○○所簽訂？）是的。」、「（你讓渡股份
    給被告丙○○時，何人在場？）讓渡當天沒有其他人在場，
    只有我與被告丙○○。」、「（你讓渡股份給被告丙○○之
    前，被告丙○○是否知道告訴人丁○○、戊○○或其他人有
    投資本案吳神父養生廣場？）知道。」等語（見本院99年6
    月15日審判筆錄）；又觀諸被告於原審中所提出半張之93年
    7月12日「吳神父養生廣場股份確認書」（見原審卷第27頁
    ）上，在股份持有人簽章欄位，明顯有甲○○、被告、戊○○之簽名，由此可知，被告在簽署該份「股份確認書」時，
    即已知悉告訴人丁○○、戊○○亦係合夥出資之股東之情。
    再者，依告訴人丁○○、戊○○提出之上開「吳神父養生廣
    場股份確認書」所示，在股份持有人簽章欄位，甲○○、被
    告、戊○○名字係以電腦打字繕印，僅甲○○、戊○○部分
    有蓋印，被告部分則沒有蓋用印章，亦核與證人甲○○上開
    證述係個別簽訂之情形相符。且甲○○在該股份確認書上「
    丁○○持有股份百分之三十」字樣下方，有另行書寫「股金
    新臺幣壹佰伍拾萬元正已繳清甲○○7/12」之文字內容，亦
    證人甲○○上開證述：收錢後就有簽股份確認書當憑證等語
    相符。則告訴人丁○○、戊○○確實有給付150萬元股金予
    甲○○以入股「吳神父養生廣場」之情，亦堪以認定。
(三)證人甲○○於94年2月18日以180萬元之代價讓渡其所持有全
    部股份予被告，並隨即交由被告經營管理之情，有被告提出
    之94年2月18日讓渡合約書1份（參照偵查卷第23頁）為據，
    被告及告訴人對此亦不爭執，並經證人甲○○於本院證述屬
    實。再者，依據告訴人戊○○、丁○○提出之歷年營利分配
    紀錄表（參照原審卷第44頁），被告自93年9月起至97年10
    月止，已支付告訴人戊○○、丁○○合計252萬9000元之盈
    利分配，被告對此亦不爭執，僅係表示係補貼性質並非盈利
    分配或分紅，然被告對於前開盈利分配之給付標準，係供稱
    ：「每個月金額不固定，以每月的營業報表來計算，盈餘較
    多就分配較多。」等語（參照原審卷第52頁），若僅係單純
    補貼之性質，被告何須視養生廣場之營運狀況而來調整分配
    金額，僅需稍事補償即可？且何須自93年9月起至97年10月
    止陸續支付長達4年之時間，前後合計支付達約252萬9000元
    之高額補貼金？由此更可徵，被告確實知悉告訴人丁○○、
    戊○○亦為「吳神父養生廣場」出資之合夥股東，且於承接
    甲○○之持股後，亦承認告訴人丁○○、戊○○持有股份。
(四)證人甲○○於本院證稱：「（你當時在成立吳神父養生廣場
    ，有否講誰是出名經營者？或是共同經營？）剛開始是我籌
    備，我是管理者經營者，一個月來看帳、開會，或報告經營
    情況。」、「（你開始經營後情形為何？）他們每個月都有
    來，是個別來的，我每個月都有拿營收報表給他們。賺錢分
    紅利給他們，讓他們了解盈收、實際情況為何，口頭上報告
    。」、「（另兩個股東即告訴人丁○○、戊○○是純粹分紅
    利或有權決定公司決策？）當時口頭上講過由我全部經營，
    告訴人丁○○、戊○○每個月分紅，如有虧損我會找他們來
    開會。」、「（按照你剛才所述，與當時股份確認書上載股
    東協議是牴觸？）確認書民間公司大概是這樣寫的，實際上
    經營是按照我剛才所講的方式。」、「（外面的人認為設於
    臺中市○區○○○路53號之吳神父養生廣場是你所經營的？
    ）是的。」、「（你轉讓給被告丙○○時，有無跟被告丙○○講由你經營？）是的，我轉讓給被告丙○○要由他經營。
    」、「（你有無告訴被告丙○○尚有兩個股東，要按月分紅
    ？）有的，雙方都要交代清楚。」等語（見本院99年6月15
    日審判筆錄）。再參以１．告訴人戊○○、丁○○自93年9
    月15日至97年10月止，均僅領取盈利，並有戊○○所提出之
    歷年營利分配紀錄表附卷（參照原審卷第44頁）；２．「吳
    神父養生廣場」於被告接手經營後之97年3月31日被告復以
    「進展養生廣場」之名義，向臺中市政府申請營利事業登記
    證，且其性質為獨資商號之形式，此有臺中市政府營利事業
    統一發證設立變更登記申請書1份（參照偵查卷第13至14頁
      ）在卷為憑。核與證人甲○○上開證述係由其全部經營，
    告訴人則按月分紅相符(於被告接手則由被告全部經營，告
    訴人亦按月分紅)。是該股份確認書第2項第4點雖載有「股
    東會議以過半股份同意表示通過。」等語，然於甲○○經營
    時期及被告接手後，實際上出名經營者係即甲○○及被告，
    其他出資股東則為分受其營業所生利益及分擔其所生損失而
    己。則被告與告訴人丁○○、戊○○間應係屬隱名合夥之關
    係。而隱名合夥所經營之事業為出名營業人之事業，非與隱
    名合夥人共同之事業。被告接手後既為出名營業人，並非為
    告訴人丁○○、戊○○個人處理事務，其處理自己之業務或
    財產，不論其方法或結果如何，均無成立背信罪之餘地。至
    被告自97年10月間起，因否認告訴人丁○○、戊○○之隱名
    合夥股東身分，拒絕再行給付盈利分配，亦僅係告訴人丁○○、戊○○個人利益之受損害，就該隱名合夥之「吳神父養
    生廣場」而言，因被告仍在繼續對外正常營運當中，並未受
    到任何之損害，被告之行為自核與刑法背信罪之為人處理事
    務及損害本人財產或利益之要件，均不相符，自難以刑法背
    信罪論處。本件應係告訴人戊○○、丁○○與被告間之隱名
    合夥民事債務糾紛，告訴人戊○○、丁○○應循民事訴訟途
    徑，尋求救濟，始為適途。
五、綜上所述，被告所辯雖有部分不足採信之處，然原審以依據
    現有事證，尚不足以認定被告有何受託為告訴人丁○○、戊○○處理事務，意圖為自己不法之利益或損害告訴人丁○○
    、戊○○之利益，而為違背其任務之行為，致生損害於告訴
    人丁○○、戊○○之財產或利益。復查無其他積極證據，足
    認被告有何前揭背信之犯行，參照上揭法條及判例意旨，因
    認不能證明被告犯罪，依法而為被告無罪之諭知，雖理由有
    未足之處，惟業經本院補充、更正，已無違誤。檢察官雖以
    依該股份確認書第2項第4點載有:「股東會議以過半股份同
    意表示通過。」等語，足認告訴人等就其合夥事務之執行，
    亦有表決及參與權限，與隱名合夥要屬不同云云。然此部分
    ，業經本院詳述如上，是本件檢察官之上訴，並無理由，應
    予駁回。
據上論斷，應依刑事訴訟法第368條，判決如主文。
本案經檢察官乙○○到庭執行職務。
中    華    民    國    99    年    6     月    29    日
            刑事第三庭  審判長法  官  王  增  瑜
                              法  官  廖  柏  基
                              法  官  吳  進  發
以上正本證明與原本無異。
不得上訴。
                              書記官  呂  安  茹
中    華    民    國    99    年    6     月    29    日

司法院資訊處製作；財團法人民間司法改革基金會備份。
